臺灣高雄地方法院刑事判決　　　　　　　96年度易字第1934號
公　訴　人　臺灣高雄地方法院檢察署檢察官
被　　　告　乙○○
上列被告因詐欺案件，經檢察官提起公訴（96年度偵緝字第1629
號），本院判決如下：
    主  文
乙○○幫助犯詐欺取財罪，處有期徒刑伍月，如易科罰金，以銀
元參佰元即新臺幣玖佰元折算壹日；減為有期徒刑貳月又壹拾伍
日，如易科罰金，以銀元參佰元即新臺幣玖佰元折算壹日。
    事  實
一、乙○○預見任意提供自己之金融帳戶存摺、提款卡、密碼予
    他人使用，有可能為該人或其他不法份子利用於財產犯罪，
    仍基於縱有人持其金融帳戶作為詐欺取財之犯罪工具，亦不
    違背其本意之幫助詐欺取財故意，先於民國94年10月3 日，
    前往台北縣三重市○○路郵局（局號0000000 號），開設帳
    號0000000 號帳戶後，隨即於同年月間某日，將該帳戶之存
    摺、提款卡、密碼等資料，在不詳地點，交予姓名年籍不詳
    之詐欺集團成員使用。嗣該詐欺集團成員即意圖為自己不法
    之所有，於同年月間某日，撥打電話予郭宏仁，以佯稱郭宏
    仁抽中某香港公司舉辦之抽獎活動等為由，要求郭宏仁匯款
    ，致郭宏仁陷於錯誤，依該集團成員之指示，於同年月26日
    ，在高雄縣鳳山市新富郵局，匯款新台幣（下同）5 萬元至
    上開乙○○之郵政帳戶。嗣經警於同年12月27日，前往擔任
    該詐欺集團車手之楊自強（業經另案起訴）位於台北市萬華
    區○○○路4 號9 樓之14住處搜索，扣得包含上開乙○○帳
    戶在內之存摺等相關資料，始循線查獲上情。
二、案經臺灣高雄地方法院檢察署檢察官自動檢舉偵查起訴。
    理  由
一、檢察官、被告對於本判決下列引用之各項關於被告以外之人
    於審判外之供述證據，均同意有證據能力，本院審酌各項證
    據作成時之情況，認無何不當情事，依刑事訴訟法第159 條
    之5 第1 項規定，均得為證據。
二、訊據被告乙○○固坦承其於94年10月3 日開設上開郵政帳戶
    使用，惟矢口否認有何幫助詐欺取財犯行，先於偵查中辯稱
    ：該郵政帳戶係放在機車上被竊而遺失云云，嗣於本院則辯
    稱：該郵政帳戶之存摺等資料，係伊兒子丙○○藉機拿去變
    賣云云。經查：
（一）被告於94年10月3 日在台北縣三重市○○路郵局開設帳號
      0000000 號帳戶後，被害人郭宏仁隨即遭詐騙而於同年月
      26日匯款5 萬元至上開被告郵政帳戶之事實，業據證人郭
      宏仁於警詢時就受騙及匯款經過證述甚詳，並有被害人匯
      款之郵政國內匯款執據1 紙及上開被告郵政帳戶之立帳申
      請書、網路服務約定書、金融卡申請書、客戶歷史交易清
      單等各1 份附卷可稽，是此部分事實，足堪認定，被告所
      有之郵政帳戶資料確已遭詐騙集團用為詐欺取財之工具。
（二）被告固以前揭情詞置辯，惟：
   1、被告於偵查中係辯稱：我的帳戶、印章是放在機車上被竊
      不見了，當時我在桃園龍潭入監服刑云云，嗣於本院則改
      稱：當初因為欠錢，打算辦理信用卡償債，但我兒子丙○
      ○跟我說那樣沒用，叫我去郵局開戶，開完戶後，存摺、
      印章都被我兒子拿走，後來我兒子利用我入監服刑時，將
      我的存摺賣掉，我執行完畢出監後，因領取1 筆1 萬元的
      交保金，但要存入帳戶時，郵局人員告訴我帳戶被凍結云
      云，前後所辯不一，其辯詞之可信性，自有可疑。
   2、又被告係自94年12月7 日起，始因竊盜案件（台灣台北地
      方法院94年易字第715 號判決），進入桃園女子監獄服刑
      ，迄至同年月16日止，因易科罰金執行完畢出監，此有台
      灣高等法院被告前案紀錄表可稽，而被告所有郵政帳戶等
      資料早於同年10月間即遭詐欺集團用以詐騙被害人，足見
      被告於偵查中所辯「其所有郵政帳戶之存摺、印章係在監
      期間被竊遺失」、於本院所辯「其兒子利用其在監期間變
      賣其所有郵政存摺」等節，均係虛偽不實。再被告所犯上
      開竊盜案件，經判決確定後，係因通緝始到案執行，該案
      所繳之1 萬元保證金亦因此遭裁定沒入，有前開前案紀錄
      表可參，益見被告於本院辯稱「其出監後為存入所領取之
      1 萬元保證金，經郵局人員告知始知帳戶遭凍結」一節，
      亦非真實。則被告既有辯詞反覆之信用性疑義，所辯內容
      之真實性復有上開重大瑕疵，其辯解自難遽採。
   3、被告就其先後所辯不一部分固稱：其偵查中係應其兒子丙
      ○○要求始為虛偽陳述云云，惟證人丙○○屢經本院依法
      傳拘未到，被告復無法偕同丙○○到庭說明，自難遽信其
      此部分所述為真。又被告於本院自陳係為清償債務，始聽
      從丙○○建議至郵局開戶，並將存摺、印章等資料交予丙
      ○○云云，然同時自稱並未於開戶後辦理任何貸款等語，
      則衡諸一般知識經驗，金融帳戶僅是個人理財工具，單純
      開設帳戶，卻未為任何貸款、存款等作為，實無法用以解
      決其他債務問題，被告年近半百，並非毫無社會經驗之人
      ，對此焉有不知之理，故被告此部分所辯，有違常理，不
      足採信。
   4、另據卷附被告郵政帳戶之交易清單所示，該帳戶於94年10
      月3 日開戶，隨即於同年月7 日設定網路帳號及跨行轉帳
      、11日核發金融卡、13日試用跨行轉帳功能，自同月14日
      起，即陸續有不明款項匯入（包含本件被害人之匯款），
      並均於同日以跨行提款或網路跨行轉帳方式提領一空，迄
      至同年11月9 日遭設定為警示帳戶止，由此異常之存提紀
      錄可知，詐欺集團非但熟知該帳戶之金融卡密碼、網路帳
      號密碼等帳戶所有人始知悉之資料，亦確信該帳戶短期內
      無掛失止付而無法提領之風險，始使用該帳戶作為掩飾犯
      行及提領犯罪所得之工具，衡情，該帳戶存摺、提款卡、
      密碼等相關資料，如非被告所提供，詐欺集團豈有輕易信
      賴並使用該帳戶作為犯罪工具之理，堪認被告應係於開戶
      後，隨即將所有郵政帳戶交予不法份子使用無訛。
（三）綜上所述，被告所辯，核無可採，本件事證已臻明確，被
      告犯行，堪以認定，應依法論科。
三、被告行為後，如附表所示之相關法律均業經修正，並俱於95
    年7 月1 日施行，玆經整體比較結果，裁判時法並未較為有
    利，依刑法第2 條第1 項規定，自應適用各該行為時法，即
    修正前法。被告將其所有郵政帳戶之存摺、提款卡、密碼等
    資料，交予不詳詐欺集團成員用以向郭宏仁詐騙財物，係對
    該詐欺集團遂行詐欺取財之犯行資以助力，核被告所為，係
    犯刑法第30條第1 項、第339 條第1 項之幫助詐欺取財罪（
    刑法第30條第1 項就幫助犯之規定，僅是文字之修正，並未
    變動幫助犯之認定標準，非屬法律之變更，不生比較新舊法
    之問題，應依法律適用之一般原則，依現行有效之裁判時法
    論處）。又被告並未實際參與詐欺犯行，所犯情節較正犯輕
    微，應依刑法第30條第2 項規定，減輕其刑。爰審酌被告明
    知詐騙行為猖獗，仍提供帳戶予不法份子使用，助長犯罪，
    除使被害人受有損害，並造成國家查緝犯罪之困難，嚴重破
    壞社會治安，所為實不足取，且犯後否認犯行，態度不佳，
    及其智識程度、生活狀況等一切情狀，量處如主文所示之刑
    ，並依修正前刑法第41條第1 項前段規定，諭知易科罰金之
    折算標準，以示懲儆。又被告犯罪時間係在96年4 月24日之
    前，所犯之罪核符中華民國九十六年罪犯減刑條例第2 條第
    1 項之規定，復無同條例第3 條規定之除外情事存在，合於
    減刑條件，爰併依同條例第2 條第1 項第3 款之規定，減其
    宣告刑，並諭知易科罰金之折算標準。
據上論斷，應依刑事訴訟法第299 條第1 項前段，刑法第2 條第
1項 前段、第30條、第339 條第1 項、（修正前）第41條第1 項
前段，罰金罰鍰提高標準條例第1 條前段、（修正前）第2 條，
現行法規所定貨幣單位折算新臺幣條例第2 條，中華民國九十六
年罪犯減刑條例第2 條第1 項第3 款、第4 條、第7 條，判決如
主文。
本案經檢察官甲○○到庭執行職務。
中　　華　　民　　國　　96　　年　　10　　月　　23　　日
                  刑事第十六庭  審判長法　官  李代昌
                                      法　官  梁淑美
                                      法　官  周宛瑩
以上正本證明與原本無異。
如不服本判決，應於判決送達後10日內，向本院提出上訴狀。
中　　華　　民　　國　　96　　年　　10　　月　　24　　日
                                      書記官  彭帥雄
附表：
┌────┬────────────┬────────────┬──────┬─────┐
│變更部分│行為時法（下稱舊法）之內│裁判時法（下稱新法）之內│比較理由    │比較結果  │
│        │容                      │容                      │            │          │
├────┼────────────┼────────────┼──────┼─────┤
│【罰金刑│法定刑有處罰金（銀元）者│刑法施行法第1 條之1 規定│刑法之貨幣單│被告所犯刑│
│貨幣單位│，依罰金罰鍰提高標準條例│，94年1 月7 日刑法修正施│位由銀元變更│法第339 條│
│之變更】│第1 條前段規定，就其數額│行後，分則編所定罰金貨幣│為新台幣，且│第1 項之罰│
│        │得提高為10倍；再依現行法│單位為新台幣，且分則編未│刑法分則之罰│金刑，適用│
│        │規所定貨幣單位折算新台幣│修正之條文定有罰金者，提│金數額，亦視│新舊法所科│
│        │條例第2 條規定，以3 倍折│高其數額為30倍；但72年6 │該分則先前曾│之數額均相│
│        │算新台幣。即將原法定罰金│月26日至94年1 月7 日新增│修正與否，而│同，是以新│
│        │刑度之銀元，以30倍換算新│或修正之條文，則提高其數│分別提高3 或│法並未較有│
│        │台幣。                  │額為3 倍。              │30倍。      │利。      │
├────┼────────────┼────────────┼──────┼─────┤
│【罰金刑│（銀元）1 元以上。      │新台幣1000 元以上。     │新法提高罰金│舊法有利。│
│之下限】│參照上開規定，經提高10倍│                        │刑之下限（由│          │
│刑法第33│後，再折算新台幣，即新台│                        │新台幣30元提│          │
│條第5 款│幣30元。                │                        │高至1000元）│          │
│        │                        │                        │。          │          │
├────┼────────────┼────────────┼──────┼─────┤
│【易科罰│以（銀元）1 元以上3 元以│以新台幣1000元、2000元或│易科罰金折算│舊法有利。│
│金之折算│下折算1 日。            │3000元折算1 日。        │標準由銀元  │          │
│標準】刑│復依罰金罰鍰提高標準條例│                        │300 元即新台│          │
│法第41條│第2 條規定（已於95年5 月│                        │幣900 元，提│          │
│第1 項前│17日修正刪除，於同年7 月│                        │高為以新台幣│          │
│段      │1 日施行），提高100 倍後│                        │1000元、2000│          │
│        │，再折算新台幣，即以新台│                        │元或3000元折│          │
│        │幣300 元以上900 元以下折│                        │算1 日。    │          │
│        │算1 日。                │                        │            │          │
├────┴────────────┴────────────┴──────┴─────┤
│綜上比較結果，以舊法較有利於被告。                                                    │
└───────────────────────────────────────────┘
附錄本案論罪法條：
中華民國刑法第339條
（普通詐欺罪）
意圖為自己或第三人不法之所有，以詐術使人將本人或第三人之
物交付者，處5 年以下有期徒刑、拘役或科或併科1 千元以下罰
金。
以前項方法得財產上不法之利益或使第三人得之者，亦同。
前二項之未遂犯罰之。
